臺灣臺北地方法院刑事判決　　　　　　　100年度訴字第497號
公　訴　人　臺灣臺北地方法院檢察署檢察官
被　　　告　段景平
上列被告因偽造文書等案件，經檢察官提起公訴（99年度偵字第
27290 號），被告於準備程序時就被訴事實為有罪之陳述，經本
院合議庭裁定由受命法官改依簡式審判程序審理，判決如下：
    主  文
段景平竊盜，累犯，處有期徒刑月，如易科罰金，以新臺幣壹
仟元折算壹日；又行使偽造私文書，足以生損害於他人，累犯，
處有期徒刑月，如易科罰金，以新臺幣壹仟元折算壹日，高速
公路電子收費卡票值帳務處理申請書上所偽造之「陳昀育」署押
貳枚，均沒收之。應執行有期徒刑伍月，如易科罰金，以新臺幣
壹仟元折算壹日，高速公路電子收費卡票值帳務處理申請書上所
偽造之「陳昀育」署押貳枚，均沒收之。
    事  實
一、段景平前於民國97年間因犯詐欺案件，經臺灣板橋地方法院
    以97年度簡字第10055 號判決判處有期徒刑3 月確定，甫於
    98年5 月5 日易科罰金執行完畢。
二、其於99年8 月間在臺北市○○○路427 巷23號地下1 樓停車
    場擔任管理員，於99年8 月14日中午12時30分許，基於意圖
    為自己不法所有之犯意，持連文泓所交付之鑰匙，開啟連文
    泓停放在該停車場之車牌號碼5D-9539 號自用小客車車門，
    竊取該車內連文泓所有之遠通電收股份有限公司（下稱遠通
    公司）高速公路電子收費卡卡號0000000000000000號儲值卡
    1 張，得手後為避免遭連文泓查知上情，即持另張無餘額之
    儲值卡（卡號0000000000000000號）加以替換。
三、復另行起意，基於意圖為自己不法所有之犯意，於99年8 月
    18日持上開竊得之儲值卡前往新北市○○區○○路1 段389
    號之遠通公司門市，冒係陳昀育本人申請退費，並在高速公
    路電子收費卡票值帳務處理申請書上「申請人名稱」及「申
    請人簽名」欄位偽簽陳昀育之簽名各1 枚，並填載陳昀育之
    身分證字號，以為陳昀育本人申請之意而偽造私文書，復在
    匯款資料欄位填寫其配偶黎玉容之金融帳戶資料，並持之交
    付遠通公司門市人員以為行使，足生損害於陳昀育及遠通公
    司對於高速公路電子收費卡管理之正確性，然因連文泓發覺
    其上開卡號0000000000000000號儲值卡遭調換而向遠通公司
    反應並報警處理，遠通公司始未予以退費致未詐得財物而不
    遂。
四、案經連文泓訴由臺北市政府警察局松山分局報告臺灣臺北地
    方法院檢察署檢察官偵查後起訴。
    理  由
一、本件被告段景平所犯均非死刑、無期徒刑、最輕本刑為3 年
    以上有期徒刑之罪，被告於本院準備程序進行中，就被訴事
    實為有罪之陳述，經本院合議庭認合於刑事訴訟法第273 條
    之1 第1 項之規定，裁定進行簡式審判程序，合先敘明。
二、上開事實，業據被告於偵訊及本院準備程序及簡式審判程序
    時坦承不諱（見99年度偵字第27290 號卷第60至62頁、本院
    卷第12至19頁），並有告訴人連文泓於警詢、偵訊時之指訴
    、證人陳昀育於偵訊時之證述在卷可證（見99年度偵字第27
    290 號卷第4 至6 頁、第7 至8 頁、第47至48頁、第60至62
    頁），此外，復有交通部臺灣區○道○○○路局99年9 月30
    日業字第0990031624號函文及其所附遠通電收股份有限公司
    99年9 月27日總發字第09900951號函文、使用卡片紀錄表、
    高速公路電子收費卡票值帳務處理申請書、遠通公司高速公
    路電子收費卡卡號0000000000000000儲值卡影本、告訴人連
    文泓提出之儲值收據影本等件附卷足憑（見同上偵查卷第9
    至12頁、第16、18頁），足認被告之自白核與事實相符而堪
    採信。綜上，本案事證明確，被告犯行堪以認定，應予依法
    論科。
三、核被告所為，就上開事實欄二、所載之部分係犯刑法第320
    條第1 項之竊盜罪，就上開事實欄三所載之部分，係犯同法
    第216 條、第210 條之行使偽造私文書罪及第339 條第3 項
    、第1 項之詐欺取財未遂罪。被告偽造「陳昀育」之署名，
    為偽造私文書之前階段行為，而偽造私文書後持以行使，其
    偽造私文書之低度行為，應為行使偽造私文書之高度行為所
    吸收，均不另論罪。其在高速公路電子收費卡票值帳務處理
    申請書上偽簽「陳昀育」署名而偽造私文書後再持向該門市
    人員行使之行為，乃係其詐術行為之一部，故其以一行為同
    時觸犯上開行使偽造私文書罪及詐欺取財未遂罪，為想像競
    合犯，應依刑法第55條之規定各從一重依行使偽造私文書罪
    處斷，起訴書認係數罪，尚有未洽，惟業經公訴人當庭更正
    ，併予敘明（見本院卷第13頁）。被告所犯上開竊盜及行使
    偽造私文書罪間，犯意各別，行為互殊，應予分論併罰。查
    被告有如事實欄一、所載之犯罪科刑執行情形，有臺灣高等
    法院被告前案紀錄表在卷可稽，被告於受有期徒刑之執行完
    畢後，5 年以內故意再犯本案有期徒刑以上之各罪，皆應依
    刑法第47條第1 項之規定論以累犯，並均依法加重其刑。爰
    審酌被告未循正當途徑獲取財物，竟以上開方式竊取告訴人
    連文泓之儲值卡，更持前開盜得之儲值卡，偽以他人之名義
    申請退費，實有不該，且前有詐欺前科，素行非佳，惟念其
    於犯後坦承犯行，態度尚可，暨其學歷為高工畢業，現失業
    中，經濟狀況不佳，及本件犯罪之動機、目的、手段、生活
    狀況、智識程度等一切情狀，分別量處如主文所示之刑，及
    定應執行之刑，並均諭知易科罰金之折算標準。
四、末查，被告於高速公路電子收費卡票值帳務處理申請書上所
    偽造之「陳昀育」署押2 枚，均係偽造之署押，不問屬於被
    告與否，均應依刑法第219 條之規定諭知沒收。
據上論斷，應依刑事訴訟法第273 條之1 第1 項、第299 條第1
項前段、刑法第216 條、第210 條、第320 條第1 項、第339 條
第1 項、第3 項、第47條第1 項、第55條、第41條第1 項前段、
第51條第5 款、第219 條，刑法施行法第1 條之1 ，判決如主文
。
本案經檢察官陳仕蘭到庭執行職務。
中    華    民    國  100     年    5     月    31    日
                  刑事第十九庭  法  官  林佑珊
上正本證明與原本無異。
如不服本判決應於收受送達後10日內向本院提出上訴書狀，並應
敘述具體理由；其未敘述上訴理由者，應於上訴期間屆滿後20日
內向本院補提理由書（均須按他造當事人之人數附繕本）「切勿
逕送上級法院」。告訴人或被害人如對於本判決不服者，應具備
理由請求檢察官上訴，其上訴期間之計算係以檢察官收受判決正
本之日期為準。
                                書記官  陳宏璋
中    華    民    國   100    年    5     月    31    日
附錄本案論罪科刑法條全文：
中華民國刑法第320條
意圖為自己或第三人不法之所有，而竊取他人之動產者，為竊盜
罪，處5  年以下有期徒刑、拘役或 5 百元以下罰金。
意圖為自己或第三人不法之利益，而竊佔他人之不動產者，依前
項之規定處斷。
前二項之未遂犯罰之。
中華民國刑法第216條
行使第 210 條至第 215 條之文書者，依偽造、變造文書或登載
不實事項或使登載不實事項之規定處斷。
中華民國刑法第210條
偽造、變造私文書，足以生損害於公眾或他人者，處 5 年以下
有期徒刑。